臺灣高等法院刑事裁定
109年度毒抗字第325號
抗  告  人
即  被  告  廖日豐


上列抗告人即被告因違反毒品危害防制條例案件，不服臺灣臺北
地方法院109年度毒聲字第201號，中華民國109年11月17日裁定
（聲請案號：臺灣臺北地方檢察署109年度聲觀字第202號、109
年度毒偵字第2406號），提起抗告，本院裁定如下：
    主  文
抗告駁回。
    理  由
一、原裁定意旨略以：抗告人即被告廖日豐（下稱抗告人）於民
    國109年7月15日上午6時30分左右，在其位於臺北市松山區
    饒河街之住處，施用第二級毒品甲基安非他命之事實，業據
    抗告人於警詢、偵訊及原審訊問時坦白承認，並有甲基安非
    他命3包、吸食器1組及夾鏈袋1包等物扣案可證；而抗告人
    於109年7月15日為警採集之尿液檢體，經送慈濟大學濫用藥
    物檢驗中心檢驗結果，呈安非他命、甲基安非他命陽性反應
    之情，有該中心出具的檢驗總表附卷可參。是以，前述扣案
    物品、檢驗總表可佐證抗告人之自白核與事實相符，則抗告
    人有上開施用甲基安非他命的犯行，可以認定。抗告人曾於
    101年間因施用毒品案件，經原審法院以101年度毒聲字第39
    號裁定送觀察、勒戒後，認定無繼續施用毒品的傾向，於10
    1年6月22日出所，經臺灣臺北地方檢察署檢察官以101年度
    毒偵字第404號為不起訴處分確定；其後，抗告人再因多次
    施用毒品犯行，經法院判處罪刑並執行之情，有本院被告前
    案紀錄表在卷可憑。抗告人於前述觀察、勒戒執行完畢釋放
    3年後之109年7月15日，再犯本件施用第二級毒品罪，檢察
    官聲請將抗告人送勒戒處所執行觀察、勒戒，難認有濫用裁
    量權的情事，其聲請有理由。爰依觀察勒戒處分執行條例第
    3條第1項，毒品危害防制條例第20條第1項、第3項，裁定抗
    告人應送勒戒處所觀察、勒戒，其期間不得逾2月等語。
二、抗告意旨略以：抗告人獨自扶養6歲罹患自閉症類群障礙症
    之子，且母親年事已高並不良於行，需仰賴抗告人維持家中
    生計，若抗告人受觀察、勒戒，勢必又要失業，抗告人先前
    有脊椎骨粉碎性骨折，這樣的條件要再找到工作是很困難的
    ，希望能改以戒癮治療或有期徒刑可易科罰金，抗告人願接
    受不定期到派出所報到做驗尿檢查，抗告人並已於109年12
    月開始自行至醫院接受戒癮治療等語。
三、經查：
（一）抗告人於上開時、地，以前揭方式，施用第二級毒品甲基
      安非他命1次之事實，業據抗告人於警詢、偵查及原審訊
      問時均坦白承認(見毒偵卷第27頁、第86頁；原審卷第30
      頁），而抗告人為警查獲經警採尿送驗，檢驗結果呈安非
      他命、甲基安非他命陽性反應一節，亦有慈濟大學濫用藥
      物檢驗中心檢驗總表1份在卷可稽(見毒偵卷第113頁），
      此外，復有宜蘭縣政府警察局蘇澳分局搜索扣押筆錄、扣
      押物品目錄表、慈濟大學濫用藥物檢驗中心鑑定書各1份
      在卷足憑(見毒偵卷第39至41頁、第43頁、第109頁），及
      第二級毒品甲基安非他命3包、吸食器1 組及夾鏈袋1包等
      物扣案為證，堪認抗告人上開任意性自白核與事實相符，
      可以採取，是抗告人上揭施用第二級毒品之犯行，堪以認
      定。又抗告人前於101年間，因施用毒品案件，經原審法
      院以101年度毒聲字第39號裁定送觀察、勒戒後，認無繼
      續施用毒品傾向，於101年6月22日出所，並經臺灣臺北地
      方檢察署檢察官以101年度毒偵字第404號為不起訴處分確
      定，有本院被告前案紀錄表1份在卷可考，抗告人於前述
      觀察、勒戒執行完畢釋放3年後之109年7月15日，再犯本
      件施用第二級毒品罪，故原裁定令抗告人入勒戒處所觀察
      、勒戒，並無違法或不當。
（二）抗告意旨固稱：倘令抗告人進入勒戒處所觀察、勒戒，恐
      影響其生計，請法院准改以戒癮治療或有期徒刑可易科罰
      金，抗告人願不定期至轄區派出所報到及驗尿等語，惟按
      毒品危害防制條例規定觀察、勒戒規定，係一種針對受處
      分人將來之危險所為預防、矯正措施之保安處分，目的係
      為斷絕施用毒品者之身癮及心癮，並屬強制規定，除檢察
      官審酌個案情形，依同法第24條第1項為附命完成戒癮治
      療之緩起訴處分，可排除適用外，凡經檢察官聲請，除檢
      察官有違法或濫用其裁量權之情事外，法院僅得依法裁定
      令入勒戒處所觀察、勒戒，以查其是否仍有施用毒品傾向
      ，並據以斷定幫助受處分人徹底戒毒之方法，法院尚無自
      由斟酌以其他方式替代之權。執此，原審詳查後，認抗告
      人確有施用第二級毒品之行為，裁定應送勒戒處所觀察、
      勒戒，於法並無不合。且本件查無檢察官聲請有何違背法
      令、認定事實有誤或其他重大明顯瑕疵之處，其聲請應屬
      有據，自無由法院審酌以其他方式替代之餘地，亦無因抗
      告人之個人因素，而由法院逕准其以其他方式替代觀察、
      勒戒執行之餘地，是抗告意旨前揭所請，核非有憑，尚無
      從據此認定原裁定有所違誤。
四、綜上所述，抗告人既有本件施用第二級毒品之行為，自有予
    以矯治並預防其將來繼續施用之必要性，原審依檢察官聲請
    ，裁定將抗告人送勒戒處所觀察、勒戒，經核並無違誤。抗
    告人猶執前詞提起本件抗告，指摘原裁定不當，為無理由，
    應予駁回。
據上論斷，應依刑事訴訟法第412條，裁定如主文。
中　　華　　民　　國　　109 　年　　12　　月　　25　　日
                  刑事第十九庭審判長法　官  曾淑華
                                    法　官  陳文貴
                                    法　官  王美玲
以上正本證明與原本無異。
不得再抗告。
                                    書記官  李逸翔
中　　華　　民　　國　　109 　年　　12　　月　　25　　日